臺灣高雄地方法院民事判決　　　　　　　96年度訴字第1464號
原　　　告　戊○○
訴訟代理人　林國明律師
被　　　告　新興資產管理股份有限公司
法定代理人　甲○○
訴訟代理人　丙○○
被　　　告　丁○○○
上列當事人間第三人異議之訴事件，經本院民國96年10月3 日言
詞辯論終結，判決如下：
    主  文
原告之訴駁回。
訴訟費用由原告負擔。
    事實及理由
甲、程序部分：
一、本件被告原為台灣土地銀行股份有限公司（以下簡稱土地銀
    行），惟土地銀行將其對被告丁○○○之全部債權轉讓與被
    告新興資產管理股份有限公司，此有債權讓與證明書、登報
    公告在卷可憑（見本院卷第82-84 頁），而本件原告係對被
    告丁○○○之債權向本院聲請強制執行之93年度執字第3132
    1 號執行程序提起第三人異議之訴，然該強制執行程序之執
    行債權人既已變更為被告新興資產管理股份有限公司，是被
    告新興資產管理股份有限公司於本件訴訟聲明承受訴訟，依
    法核無不合，自應予以准許。
二、本件被告丁○○○經合法通知，未於言詞辯論期日到場，核
    無民事訴訟法第386 條各款所列情形，爰依原告之聲請，由
    其一造辯論而為判決。
乙、實體部分
一、原告起訴主張：本院93年執字第31321 號清償債務強制執行
    事件，土地銀行聲請拍賣被告丁○○○所有坐落高雄縣路竹
    鄉○○段265 號土地及其上門牌號碼高雄縣路竹鄉○○路58
    6 號房地，惟其中如附圖斜線所示一層鐵皮屋面積約810 平
    方公尺未保存登記建物（下稱系爭建物），為原告自行出資
    興建，且為獨立建物，為原告原始所有，土銀錯誤查封拍賣
    ，原告自得依法確認所有權非債務人所有，並撤銷該部分之
    執行程序。並聲明：(一)確認丁○○○就本院93年執字第3132
    1 號執行事件中聲請拍賣坐落高雄縣路竹鄉○○段265 號土
    地及其上門牌號碼高雄縣路竹鄉○○路586 號如附圖斜線所
    示一層鐵皮屋面積約810 平方公尺之所有權不存在。(二)本院
    93年執字第31321 號強制執行事件，就上開建物之執行程序
    應予撤銷。
二、被告新興資產管理股份有限公司則以：被告丁○○○於向土
    地銀行抵押貸款時出具切結書切結系爭未保存登記之建物為
    其所有願提供併為設定抵押之擔保；另依系爭建物用水及用
    電之申請人均僅丁○○○，並無他人申辦，況系爭建物前曾
    經本院92年執字第17858 號強制執行拍賣至4 拍，原告均未
    爭執所有權，93年執字第31321 號執行事件亦執行拍賣至第
    3 拍始聲明異議，顯為阻擾拍定而為，且上開執行事件現場
    查封時，被告丁○○○在場稱係自住，如系爭建物為原告所
    有，何以稱自住；原告未能提出出資興建之證明，所稱系爭
    建物為其所有，並無可採；原告就系爭建物並無足以排除強
    制執行之權利。並聲明：駁回原告之訴。
三、被告丁○○○未於辯論期日到場，亦未提出書狀為任何聲明
    或陳述。
四、兩造不爭執及爭執事項：
    不爭執事項：
  (一)土銀聲請本院93年執字第31321 號拍賣被告丁○○○所有坐
    落高雄縣大社段265 號土地及其上建號1246、2010號建物（
    門牌號碼高雄縣路竹鄉○○路586 號），其中2010號建物為
    未保存1 層磚造鐵皮屋面積1024.59 平方公尺，車棚31.20
    平方公尺。
  (二)上開建物之用水為被告丁○○○申請之00-00-0000-000號，
    有台灣省自來水公司第7 區○○○路竹服務所94年5 月18日
    台水七字第09400009700 號函可參（附於本院卷第30頁）；
    用電亦僅被告丁○○○申請之00-0000-00、00-0000-00號，
    供電時間為77年2 月，亦有台灣電力公司高雄區營業處94年
    5 月19日D 高雄字第09405004421 號函（見本院卷第31頁）
    可佐。
  (三)上開執行事件於93年7 月19日至高雄縣大社鄉265 號房地現
    場查封及就增建部分測量時，被告丁○○○均在場並未表示
    建物為第3 人所有，有查封及測量筆錄附在93年執字第3132
    1 號卷內可參。
    爭執事項：
  (一)原告主張系爭建物為其所有，請求確認被告丁○○○就上開
    建物之所有權不存在，有無理由？
  (二)原告請求撤銷本院93年執字第31321 號強制執行事件，就上
    開不動產之執行程序，有無理由？
五、原告主張系爭建物為其所有，請求確認被告丁○○○就上開
    建物之所有權不存在，有無理由？
  (一)按當事人主張有利於己之事實，就其事實有舉證之責任，但
    法律別有規定，或依其情形顯失公平者，不在此限。民事訴
    訟法第277 條定有明文。又強制執行法第15條所謂就執行標
    的物有足以排除強制執行之權利者，係指對於執行標的物有
    所有權、典權、留置權、質權存在情形之一者而言，亦經最
    高法院44年台上字第721 號著有判例可參。本件原告主張其
    對執行標的物（即系爭建物）有所有權之有利於己之事實，
    既為被告新興資產管理股份有限公司所否認，原告自應就系
    爭建物係其出資興建之事實，負舉證之責任。
  (二)原告主張系爭建物係伊於76年間自行出資興建，並提供予運
    豐木材行所營業使用等語。然依被告丁○○○於提供所有坐
    落高雄縣路竹鄉○○段265 號土地及其上門牌號碼高雄縣路
    竹鄉○○路586 號房地予土銀設定抵押貸款時，係載明包括
    未保存登記建物在內，此有土銀所提被告丁○○○於89年7
    月25日出具之切結書可參（見本院卷第28頁）。而原告於93
    年執字第32321 號強制執行程序93年10月28日始提出民事緊
    急聲明異議及呈報占有使用情形狀自陳系爭建物早在多年前
    即存在，倘系爭建物確由原告於76年間興建完工，為何原告
    遲至92年12月10日始提出使用證明書（見本院93年執字第31
    321 號卷第107 頁），另參以原告與被告丁○○○2 人為父
    女至親等情，上開使用證明書既由原告單方製作之文書，顯
    難據以作為系爭建物確為原告所有之證明。
  (三)再者，證人乙○○雖於本院審理時到庭證稱：「（上訴人蘇
    孫雪曾否找你，幫忙搭建房屋？）有，只有1 次，因為他們
    家要蓋車庫，他們家另外有1 塊空地，本來是農地，種稻的
    ，他叫我去幫他搭蓋成車庫，他說要放牛車跟農具使用」、
    「（是否知道那塊空地在哪裡？）時間很久了，我只知道在
    路竹鄉的某1 處稻田，該空地原本就是稻田，是由我搭建成
    鐵架石棉瓦屋頂，我所搭建的石棉瓦屋，不大，只有小小 1
    間，約有30坪左右，頂多放3 、4 部車子的大小」、「（你
    去搭建時，附近有無其他建築物？）他家附近全部都是稻田
    ，沒有房子，是路的另外一邊才有其他房子」等語（見本院
    95年度簡上字第95年9 月19日準備程序筆錄）。故此，依證
    人乙○○上開證詞，伊當時有負責興建小棟石棉瓦屋，亦即
    系爭建物（即大棟鐵皮屋）並非證人乙○○所搭建。準此，
    原告主張系爭建物係其約於76年間自行出資請證人乙○○興
    建，並交由上裕木業股份有限公司經營使用等情，即與證人
    乙○○上開證詞相違，是原告主張系爭建物係證人乙○○所
    興建，顯非實情。
  (四)況系爭建物於93年7 月19日查封時，被告丁○○○在場亦未
    表明系爭建物非其所有，亦有上開執行卷內之查封筆錄為證
    ；參以上開高雄縣路竹鄉○○段265 號土地及其上門牌號碼
    高雄縣路竹鄉○○路586 號房地之水電申請名義均為被告丁
    ○○○1 人，且其中用電係自77年2 月起迄今均以被告蘇梅
    香1 人名義申請，倘系爭建物為他人所有，豈有長期以被告
    丁○○○1 人名義申請為用電用水戶，亦與常情不合。
  (五)綜上，原告並未能舉證證明系爭建物確為其原始出資興建取
    得所有權，依上開說明，原告主張如附圖斜線部分面積約81
    0 平方公尺未保存登記1 層鐵皮屋之系爭建物為其所有，請
    求確認被告丁○○○就上開建物之所有權不存在，為無理由
    。
六、原告請求撤銷本院93年執字第31321 號強制執行事件，就上
    開不動產之執行程序，有無理由？
    原告就系爭建物並未能證明為其原始興建有所有權，無足以
    排除強制執行之權利，請求撤銷本院93年執字第31321 號強
    制執行事件，就系爭建物所為之執行程序，亦無理由。
七、綜上所述，原告就系爭建物並無所有權，並無足以排除強制
    執行之權利，其訴請確認對系爭建物有所有權，及撤銷本院
    93年度執字第32321 號強制執行程序就系爭建物之強制執行
    程序自屬無據，應予駁回。
八、據上論結：本件請求為無理由，依民事訴訟法第78條，判決
    如主文。
中　　華　　民　　國　 96　　年　　10　　月　　17 　　日
                  民事第四庭     法　官    張茹棻
正本係照原本作成。
如不服本判決，應於送達後20日內，向本院提出上訴狀並表明上
訴理由，如於本判決宣示後送達前提出上訴者，應於判決送達後
10 日 內補提上訴理由書（須附繕本）。
中　　華　　民　　國　　96　　年　　10　　月　　17　　日
                                 書記官     陳展榮
